臺灣高等法院刑事判決　　　　　　　　96年度上訴字第2311號
上　訴　人
即　被　告　丑○○
　　　　　　　　　　（另案於臺灣桃園監獄執行中）
上列上訴人因搶奪案件，不服臺灣桃園地方法院94年度訴字第23
08號，中華民國96年3月20日第一審判決（起訴案號：臺灣桃園
地方法院檢察署94年度偵字第16944號，併案審理案號：臺灣桃
園地方法院檢察署95年度偵字第8052號、11275號），提起上訴
，本院判決如下：
    主  文
原判決撤銷。
丑○○共同連續犯搶奪罪，累犯，處有期徒刑肆年。
    事  實
一、丑○○於民國92年間，犯施用第一級毒品罪，經臺灣桃園地
    方法院以93年6月17日93年度訴字第295號判決，判處有期徒
    刑6月確定。又於93年間，犯施用第二級毒品罪，經臺灣桃
    園地方法院以93年5月31日93年度桃簡字第727號判決，判處
    有期徒刑3月確定。上開2罪接續執行，於94年6月22日執行
    完畢。
二、丑○○於93年間，犯搶奪罪，經臺灣桃園地方法院以94年5
    月9日93年度訴字第1347號判決，判處有期徒刑2年，不服提
    起上訴後，於94年8月10日撤回上訴確定。仍不知悔改，因
    施用毒品缺錢花用，意圖為自己不法之所有，或與友人陳志
    華（另案審理）共同意圖為自己不法之所有，並基於概括之
    犯意，先將其不知情之父親鄭益興所有車牌號碼AXU-180銀
    色重型機車車牌取下，以逃避追查，或自己1人，或與陳志
    華（附表1編號1部分），騎乘機車，由丑○○自後下手，搶
    奪子○○等人之財物。丑○○搶奪財物之時間、地點、被害
    人及所得財物，詳如附表1所示。迨至94年9月23日下午6時
    30分許，丑○○騎乘上開未懸掛車牌機車，行經桃園縣八德
    市○○路550號前，為警發現可疑，上前盤查，始查得上情
    ，並起出搶得之甲○○所有行動電話機（序號：0000000000
    00000）1支、翻譯機1台。
三、案經桃園縣政府警察局移送，暨桃園縣政府警察局八德分局
    、中壢分局，報請臺灣桃園地方法院檢察署檢察官偵查起訴
    ，及函請併案審理。
    理  由
壹、有罪部分
一、按被告以外之人於審判外之陳述，經當事人於審判程序同意
    作為證據，法院審酌該言詞陳述或書面陳述作成時之情況，
    認為適當者，得為證據。當事人、代理人或辯護人於法院調
    查證據時，知有第159條第1項不得為證據之情形，而未於言
    詞辯論終結前聲明異議者，視為有前項之同意。刑事訴訟法
    第159條之5，定有明文。經查，如附表1所示被害人，及證
    人即源豐銀樓負責人張琇玉、店員江宜潔，及被告之嫂嫂賴
    依鈴於警詢所為陳述，檢察官、上訴人即被告丑○○，於本
    院審理時，均表示對上述被害人及證人於警詢所為陳述之證
    據能力，並無意見。本院審酌各該言詞陳述作成時之情況，
    認為適當，依上開說明，得為證據，合先敘明。
二、被告於前揭時、地搶奪財物之事實，(一)經被害人子○○（見
    偵字第8052號卷第46、47頁、偵字第16944號卷第110、111
    頁、原審卷第117頁至第119頁）、寅○○（見偵字第8052號
    卷第52、53頁、偵字第16944號卷第81、82頁、原審卷第148
    頁至第151頁）、乙○○○（見偵字第16944號卷第24、25頁
    、原審卷第156頁至第159頁）、庚○○（見偵字第16944號
    卷第29、30頁、原審卷第98頁至第101頁）、辛○○（見偵
    字第16944號卷第32、33頁）、甲○○（見偵字第11275號卷
    第14頁至第17頁、原審卷第212頁至第214頁），於警詢及原
    審指訴被搶奪情節綦詳，並有被害人甲○○所出具領回行動
    電話機（序號：000000000000000）、翻譯機之贓物領據，
    在卷可憑（見偵字第11275號卷第21頁）。(二)證人即桃園縣
    八德市源豐銀樓負責人張琇玉、店員江宜潔於警詢指證：陳
    志華於94年8月1日、6日、13日，3次至源豐銀樓變賣金飾等
    語，並有源豐銀樓「飾金條塊登記簿」影本，在卷可稽（見
    偵字第8052號卷第71頁至第76頁）。另證人即被告之嫂嫂賴
    依鈴於警詢證述：序號000000000000000之行動電話機，是
    被告交給我使用等語（見偵字第11275號卷第18、19頁）。
    (三)共犯陳志華於原審結證：我有於94年8月1日、6日、13日
    ，與被告一起到源豐銀樓，被告交給我金飾，由我持用身分
    證，變賣金飾。我有分到新臺幣（下同）1千元，其他所得
    金錢，被告有拿來購買香煙、檳榔，我也有使用等語（見原
    審卷第119頁至第126頁）。(四)被告於本院自白其有附表1所
    示搶奪犯行（見本院卷第27、28、35頁）。至於共犯陳志華
    於原審雖否認與被告共犯附表1編號1所示搶奪犯行，惟被告
    於警詢及本院均供述，附表1編號1所示犯行，係與共犯陳志
    華一起作案等語（見偵字第16944號卷第107頁、本院卷第37
    頁）。參以被害人子○○於原審證述：有2個人騎乘機車行
    搶等語（見原審卷第117、118頁）。足認被告之供述，合於
    事實，可以採取。(五)綜上，本件事證明確，被告犯行堪以認
    定，應依法論科。
三、核被告所為，係犯刑法第325條第1項之搶奪罪。被告行為後
    ，刑法第56條關於連續犯之規定，業於94年2月2日修正公布
    刪除，95年7月1日施行，此刪除雖非犯罪構成要件之變更，
    但顯已影響行為人刑罰之法325條第1項之搶奪罪律效果，自
    屬法律變更。依修正前規定，僅論以一罪；依修正後規定，
    原則上應數罪併罰。比較新、舊法結果，修正前規定，有利
    於被告，依刑法第2條第1項規定，仍應適用被告行為時法律
    即舊法論以連續犯（最高法院95年第8次刑事庭會議決議參
    照）。至於有關共犯、累犯之規定，雖同經修正，然就被告
    而言，處罰之輕重相同，即無法律比較適用問題，應逕適用
    修正後規定（最高法院95年第21次刑事庭會議決議參照）。
    被告就附表1編號1所示犯行，與共犯陳志華間，有犯意之聯
    絡，及行為之分擔，應依修正後刑法第28條規定，論以共同
    正犯。被告先後多次搶奪犯行，均時間緊接，所犯為犯罪構
    成要件相同之罪名，顯係出於概括犯意反覆為之，應依修正
    前刑法第56條規定，論以連續犯，並加重其刑。被告有如事
    實欄一所載之犯罪科刑、執行情形，有本院被告前案紀錄表
    ，在卷可按。被告受有期徒刑執行完畢後，5年以內，故意
    再犯本件有期徒刑之罪，應依修正後刑法第47條第1項規定
    ，論以累犯，並加重其刑。附表1編號6所示犯行，雖未經起
    訴，然與起訴部分，有連續犯之裁判上一罪關係，為起訴效
    力所及，並經臺灣桃園地方法院檢察署函請併案審理（見原
    審卷第131頁至第134頁），本院應併予審理。
四、原審以被告罪證明確，據以論罪科刑，固非無見，惟尚無證
    據證明被告有附表2編號1、編號3至6所示犯行，原審併予論
    罪，即有未合。被告上訴意旨，否認有上開犯行，指摘原判
    決不當，提起上訴，為有理由，本院應予撤銷改判。
五、本院審酌被告素行不良，前所犯搶奪罪，甫經判處罪刑確定
    ，尚未執行，竟不知悔悟，因沾染施用毒品惡習，缺錢使用
    ，即多次騎乘機車搶奪路人財物，惡性非輕，並嚴重危害社
    會治安，及被告於到案之初尚能坦承犯行，惟於原審翻異前
    供之犯罪後態度等一切情狀，爰依檢察官之求刑，量處有期
    徒刑4年。被告係犯刑法第325條第1項之搶奪罪，經宣告有
    期徒刑4年，依中華民國九十六年罪犯減刑條例第3條第1項
    第15款規定，不能適用該條例予以減刑，附此說明。
貳、不另為無罪之諭知或不予併案審理部分
一、公訴意旨另略以：被告有附表2編號1、2所示搶奪犯行，涉
    犯刑法第325條第1項之搶奪罪嫌等語。
二、臺灣桃園地方法院檢察署95年8月31日桃檢惟往95偵8052字
    第67030號函請併案審理意旨略以（臺灣桃園地方法院檢察
    署95年度偵字第8052號、11275號）：被告有附表2編號3至6
    所示搶奪犯行，涉犯刑法第325條第1項之搶奪罪嫌等語。
三、按犯罪事實應依證據認定之，無證據不得認定犯罪事實。被
    告或其他共犯之自白，不得作為有罪判決之唯一證據，仍應
    調查其他必要之證據，以察其是否與事實相符。不能證明被
    告犯罪者，應諭知無罪之判決。刑事訴訟法第154條第2項、
    第156條第2項、第301條第1項，分別定有明文。刑事訴訟法
    上所謂認定犯罪事實之證據，係指足以認定被告確有犯罪行
    為之積極證據而言，如未能發現相當證據或證據不足以證明
    ，自不能以推測或擬制之方法，以為裁判基礎（最高法院29
    年上字第3105號、40年臺上字第86號判例參照）。且刑事訴
    訟上證明之資料，無論其為直接或間接證據，均須達於通常
    一般之人均不致有所懷疑，而得確信其為真實之程度，始得
    據為有罪之認定，若其關於被告是否犯罪之證明未能達此程
    度，而有合理懷疑之存在，致使無從形成有罪之確信，根據
    「罪證有疑，利於被告」之證據法則，即不得遽為不利被告
    之認定（最高法院76年度臺上字第4986號判例參照）。
四、訊據被告否認有附表2所示搶奪犯行，並辯稱：我在警詢及
    檢察官訊問時，係照警員所說內容，一概承認有搶奪犯行，
    有些供述內容，並不實在等語。
五、經查，附表2所示被害人壬○○、己○○○、癸○○、丙○○、戊○○、丁○○固於警詢及原審指訴被搶奪情節明確，
    惟其等均未能指認係被告所為（見原審卷第151頁至第155頁
    、第184頁至第188頁、第209頁至第212頁），卷內亦未有被
    告有取得其等被搶奪財物之事證，可資佐證係被告所為。另
    被害人己○○○於原審明確證述：有2人騎1輛機車行搶，我
    有看到搶徒的臉，如果再看到，我可以指認出來。我確定被
    告並非搶徒等語（見原審卷第152、153頁）。
六、次查，被害人壬○○（94年9月20日報警）、己○○○（94
    年8月25日報警）、癸○○（94年7月27日報警）、丙○○（
    94年8月6日報警）、戊○○（94年8月28日報警）、丁○○
    （94年9月19日報警），於被搶奪後，立即報警處理等情，
    有警詢筆錄之記載可據（見偵字第8052號卷第42、50、56、
    61、65、69頁），足見被告於94年9月23日，為警逮捕時，
    警方已有上開被害人之報案資料可據，用以詢問被告，並非
    被告主動供述。而被告有多次搶奪犯行，其有記憶不清之情
    ，原為情理之常。被告於警員或檢察官訊問時，未加深思，
    輕率悉數承認犯行，是有可能，所供未必屬實。倘無其他積
    極證據足資佐證，即不能僅憑被告於警詢及檢察官訊問時，
    所為自白，據以認定被告有附表2所示搶奪犯行。
七、綜上所述，公訴及函請併案審理意旨所指事證，不能使本院
    形成被告該部分有罪之確信。此外，卷內並無其他積極證據
    ，足資證明被告有公訴意旨所指附表2編號1、2之搶奪犯行
    。依前開說明，因不能證明被告犯罪，附表2編號1、2部分
    ，原應諭知被告無罪，惟檢察官認為其與有罪部分，有連續
    犯之裁判上一罪關係，爰不另為無罪之諭知。至於附表2編
    號3至6部分，因不能證明被告犯罪，其與有罪部分，即無連
    續犯之裁判上一罪關係，為起訴效力所不及，本院不能併予
    審理，應由檢察官另行依法處理。
據上論斷，應依刑事訴訟法第369條第1項前段、第364條、第299
條第1項前段，刑法第2條第1項前段、第28條、第325條第1項、
第47條第1項、修正前刑法第56條，判決如主文。
本案經檢察官鄭銘謙到庭執行職務。
中　　華　　民　　國　　96　　年　　7 　　月　　19　　日
                  刑事第十三庭審判長法  官  曾德水
                                    法  官  王炳梁
                                    法  官  李錦樑
以上正本證明與原本無異。
如不服本判決，應於收受送達後10日內向本院提出上訴書狀，其
未敘述上訴之理由者並得於提起上訴後10日內向本院補提理由書
（均須按他造當事人之人數附繕本）。
                                    書記官  吳金來
中　　華　　民　　國　　96　　年　　7 　　月　　19　　日
附錄本件論罪科刑法條全文：
刑法第325條第1項。
（普通搶奪罪）
意圖為自己或第三人不法之所有，而搶奪他人之動產者，處 6 月
以上 5 年以下有期徒刑。
附表1：
 ┌──┬──────┬───────┬────────┬────────┐
 │編號│搶奪時間    │搶奪地點      │被害人及所得財物│     備註       │
 │    │            │              │                │                │
 ├──┼──────┼───────┼────────┼────────┤
 │1   │94年8月3日中│桃園縣八德市和│子○○          │丑○○與陳志華一│
 │    │午12時20分許│平路991巷17衖4│金項鍊（含佛手玉│起搶奪          │
 │    │            │號前          │佩）1條         │                │
 │    │            │              │                │                │
 ├──┼──────┼───────┼────────┼────────┤
 │2   │94年8月22日 │桃園縣中壢市忠│寅○○          │                │
 │    │中午12時30分│孝路與元生三街│金項鍊1條       │                │
 │    │許          │口            │                │                │
 │    │            │              │                │                │
 ├──┼──────┼───────┼────────┼────────┤
 │3   │94年8月27日 │桃園縣八德市中│乙○○○        │                │
 │    │下午3時許   │華路107號前   │金項鍊1條       │                │
 │    │            │              │                │                │
 │    │            │              │                │                │
 ├──┼──────┼───────┼────────┼────────┤
 │4   │94年8月30日 │桃園縣八德市富│庚○○          │                │
 │    │中午12時12分│城街90號前    │金項鍊1條       │                │
 │    │許          │              │                │                │
 │    │            │              │                │                │
 ├──┼──────┼───────┼────────┼────────┤
 │5   │94年9月14日 │桃園縣八德市富│辛○○          │                │
 │    │上午10時30分│城街52號前    │金項鍊1條       │                │
 │    │許          │              │                │                │
 │    │            │              │                │                │
 ├──┼──────┼───────┼────────┼────────┤
 │6   │94年9月17日 │桃園縣中壢市  │甲○○          │                │
 │    │下午8時50分 │莊敬路、富村  │手提包1只（內有 │                │
 │    │許          │街口          │行動電話機1支、 │                │
 │    │            │              │翻譯機1台、金融 │                │
 │    │            │              │卡、健保卡、國民│                │
 │    │            │              │身分證各2張，及 │                │
 │    │            │              │現金4萬元）     │                │
 └──┴──────┴───────┴────────┴────────┘
附表2：
 ┌──┬──────┬───────┬────────┬────────┐
 │編號│搶奪時間    │搶奪地點      │被害人及所得財物│     備註       │
 │    │            │              │                │                │
 ├──┼──────┼───────┼────────┼────────┤
 │1   │94年9月20日 │桃園縣中壢市中│壬○○          │                │
 │    │中午12時許  │山路196號前   │黑色皮包一個（內│                │
 │    │            │              │有壬○○、謝欣志│                │
 │    │            │              │身分證、壬○○駕│                │
 │    │            │              │照、健保卡、富邦│                │
 │    │            │              │銀行、中國信託、│                │
 │    │            │              │世華銀行信用卡各│                │
 │    │            │              │1張，及現金新臺 │                │
 │    │            │              │幣1萬5千元）    │                │
 ├──┼──────┼───────┼────────┼────────┤
 │2   │94年8月25日 │桃園縣八德市建│己○○○        │                │
 │    │上午8時50分 │國路與大勤街口│金項鍊1條       │                │
 │    │            │              │                │                │
 │    │            │              │                │                │
 ├──┼──────┼───────┼────────┼────────┤
 │3   │94年7月27日 │桃園縣中壢市  │癸○○          │                │
 │    │下午3時20分 │龍東路「龍岡  │皮包1只（內有機 │                │
 │    │許          │國中」旁停車場│車駕照、健保卡、│                │
 │    │            │內            │郵局提款卡各1張 │                │
 │    │            │              │、行動電話1支， │                │
 │    │            │              │及現金新臺幣1千 │                │
 │    │            │              │元）            │                │
 ├──┼──────┼───────┼────────┼────────┤
 │4   │94年8月6日下│桃園縣中壢市  │丙○○          │                │
 │    │午7時15分許 │九和二街「香  │咖啡色手提包1只 │                │
 │    │            │堤餐廳」前    │（內有藍色POLO皮│                │
 │    │            │              │夾、零錢包各1只 │                │
 │    │            │              │、信用卡2張、集 │                │
 │    │            │              │點卡，及現金新臺│                │
 │    │            │              │幣6千元）       │                │
 ├──┼──────┼───────┼────────┼────────┤
 │5   │94年8月28日 │桃園縣中壢市  │戊○○          │                │
 │    │上午9時10分 │榮民路56巷口  │皮包1只（內有信 │                │
 │    │許          │              │用卡、提款卡、國│                │
 │    │            │              │民身分證各1紙、 │                │
 │    │            │              │現金400元）     │                │
 ├──┼──────┼───────┼────────┼────────┤
 │6   │94年9月19日 │桃園縣中壢市  │丁○○          │                │
 │    │中午12時30分│中山路、復興  │皮包1只（內有郵 │                │
 │    │許          │路口          │局存摺2本、印章2│                │
 │    │            │              │枚）            │                │
 └──┴──────┴───────┴────────┴────────┘
